臺灣高等法院刑事判決　　　　　　　　95年度上易字第2413號
上　訴　人　台灣士林地方法院檢察署檢察官
上　訴　人
即　被　告　乙○○
　　　　　　　　　　　樓之2
　　　　　　　　　　現於臺灣臺北監獄士林分監執行中
上列上訴人因被告竊盜案件，不服臺灣士林地方法院94年度易字
第1019號，中華民國95年10月2日第一審判決（起訴案號：臺灣
士林地方法院檢察署94年度偵字第9155號），提起上訴，及移送
本院併辦 (台灣台北地方法院檢察署95年度偵字第22599號），
本院判決如下：
    主  文
上訴駁回。
    事  實
一、乙○○曾有多次竊盜前科，最近一次係於民國87年間因犯竊
    盜罪，經臺灣臺北地方法院判處有期徒刑2 年6 月，並諭知
    強制工作3年，經上訴後，由本院以87年度上訴字第4644號
    判決駁回上訴確定，嗣入監執行，於92年6月17日縮刑假釋
    出監，同年12月17日縮刑期滿未經撤銷假釋，視為執行完畢
    。詎其仍不知悔改，復意圖為自己不法之所有，而基於竊盜
    之犯意，於94年8月20日上午5時許，進入位在臺北市○○區
    ○○路113之1號由甲○○、蔡菽懿夫妻所經營之早餐店內，
    趁蔡菽懿正在幫嬰兒更換尿布、甲○○則在後方廚房內切菜
    而均疏於防範之際，徒手竊取甲○○放置在早餐店內櫃臺上
    之手提袋1只（內有如附表所示財物），得手後隨即向店外
    逃逸。因蔡菽懿立即查覺有人影自店內離開，詢問甲○○後
    始知手提袋遭竊，甲○○隨即衝出店外尋找，旋在早餐店附
    近之巷弄內，尋見乙○○正在翻找上開手提袋，其內財物則
    已散置一地，甲○○乃上前逮捕乙○○，並將其扭送警局（
    上開財物，已由所有人甲○○領回）。
二、案經臺北市政府警察局大同分局移送臺灣士林地方法院檢察
    署檢察官偵查起訴。
    理  由
壹、證據能力之判斷
一、按被告以外之人於偵查中向檢察官所為之陳述，除顯有不可
    信之情況外，得為證據，刑事訴訟法第159 條之1 第2 項定
    有明文，而其中所稱「顯有不可信」，係指陳述是否出於供
    述者之真意、有無違法取供情事之信用性而言，故應就偵查
    或調查筆錄製作之原因、過程及其功能等加以觀察其信用性
    ，據以判斷有無顯不可信之情形（最高法院94年度台上字第
    629 號判決要旨參照）；又按被告以外之人於審判外之陳述
    ，雖不符合前4 條之規定，而經當事人於審判程序同意做為
    證據，法院審酌該言詞陳述或書面陳述做成時之情況，認為
    適當者，亦得為證據，刑事訴訟法第159 條之5 定有明文。
    而按所謂「審酌該陳述做成時之情況，認為適當」者，係指
    依各該審判外供述證據製作當時之過程、內容、功能等情況
    ，是否具備合法可信之適當性保障，加以綜合判斷而言（最
    高法院94年度台上字第3277號判決要旨可資參照）。
二、查證人甲○○、蔡菽懿2 人於偵查中所為證述（94年度偵字
    第9155號卷第49頁至第51頁），雖均係被告以外之人於審判
    外之陳述，然該等陳述係渠等本於被害人之地位，經檢察官
    依證人身分傳訊後經具結而做成，且錄製筆錄過程均經錄音
    ，筆錄製作完成後，並經渠等核閱內容無訛而簽名在末，且
    觀乎檢察官偵訊問題，均集中於使證人陳述渠等所目擊之案
    發經過及查獲被告過程，對於發現事實具有相當功能，堪認
    並無顯不可之情形；又檢察官起訴意旨所舉證人甲○○、蔡
    菽懿於警詢中所為言詞陳述（同上偵卷第17頁至第21頁），
    雖亦係被告以外之人於審判外之陳述，然經原審於準備程序
    中向被告闡明傳聞證據之旨後，已據被告同意採為證據使用
    （見原審95年1月11日準備程序筆錄第3頁），而查該等警詢
    筆錄係於甫案發後，由甲○○、蔡菽懿2人本於親眼目擊案
    發經過之被害人身分，經偵查員警所錄製，過程中經全程錄
    音，並由渠等於核閱筆錄，確認內容無訛後，簽名在末，觀
    乎筆錄內容，均係有關渠等目擊案發經過之事實陳述，該等
    於甫案發後記憶猶新之際所為陳述，對於釐清案情自有助益
    ，堪認具有合法可信之適當性擔保。是以，依據首揭說明，
    上開證人甲○○、蔡菽懿於警詢及偵查中所為證詞，應認均
    具有證據能力。
貳、本案論罪科刑
一、訊據被告乙○○，固坦承於前揭時間遭告訴人甲○○逮捕及
    送至警局之事實，然矢口否認有何竊盜犯行，辯稱：案發當
    日伊經過甲○○所經營之早餐店，因伊當時酒醉，便趴扶在
    店外柱子嘔吐，並未走入店內，嗣不慎碰撞到店內手提袋，
    導致手提袋掉落地上，甲○○見狀便將手提袋撿起，並誣指
    其偷竊該手提袋，實則本案並無證人目擊其偷竊，如有證人
    伊就承認，否則伊完全否認云云。
二、本院查：
(一)證人即被害人甲○○，於警局初詢、偵查中及原審審理時，
    均一貫證稱：案發當時其正在後面廚房切菜，太太蔡菽懿則
    在幫小孩換尿布，蔡菽懿先是問其黑色手提袋放在何處，其
    表示放在櫃臺上，然經察看，發現該手提袋已經不見，蔡菽
    懿隨即稱看見1個人進來店內，拿了東西就跑出去等語，其
    聽聞後立即追出店外，並往蔡菽懿所指示之方向找尋，約莫
    跑了1、2分鐘，其經過距離早餐店約50公尺之巷子，聽到巷
    內傳出撕紙聲，經走近察看，發現被告正蹲在地上翻找其遭
    竊之黑色手提包，袋內財物則均散置一地，包括原本放置在
    手提袋內之紅包袋亦被撕開，其立刻上前逮捕被告，因被告
    當時有喝酒，故其一下便將被告制伏逮捕，當時看見被告將
    口袋內竊得之現金卡及現金新臺幣（下同）2,000元丟到地
    上，被告並當場道歉並要求原諒，其遂將被告扭送警局等語
    明確在卷；證人即甲○○之配偶蔡菽懿亦於警詢及偵查中迭
    證稱：案發當日早晨，伊在早餐店內幫小孩換尿布，伊先生
    甲○○在後面廚房切菜，伊發現有人進來，回頭一看，便發
    現1名身高不高，穿著藍色T恤的人跑出去，伊問先生包包放
    在哪裡，先生說放在桌上，經當場察看，發現包包已經不見
    ，伊先生便追出店外。伊在警局，經由所見人影之衣著及身
    高認出警方所偵辦之對象乙○○，即為其所見之人等語在卷
    。經核，證人甲○○與蔡菽懿2人自甫案發後之警詢起，對
    於渠等目擊案發經過，所證內容即詳確一致，且依被告所述
    ，其與2名證人素不相識，彼此間亦無怨隙，證人等並無甘
    冒誣告或偽證刑責，恣意誣指被告犯罪，甚而將其逮捕後扭
    送警局之可能或必要，況依證人甲○○、蔡菽懿所證情節，
    渠等係先查覺有人自店內拿取東西後離去，經發現放置在店
    內櫃臺上之手提包不見，乃追出店外，並在離店不遠處之巷
    弄口，因聽聞其內傳出聲響，進而發現被告正蹲在地上翻找
    手提包內財物，衡情，渠等如有意誣指被告犯罪，自可逕稱
    目擊被告下手竊取手提包，乃立即從後逮獲被告即可，何需
    就查覺遭竊及查獲被告之經過，捏造如上迂迴情節，進而涉
    冒因證詞不一而遭偵悉誣告或偽證之風險。綜上，堪認證人
    甲○○、蔡菽懿上開所證內容屬實，可以採信。
(二)又本案被告係遭告訴人甲○○逮捕，並遭送至警局乙情，為
    被告所是認在卷，而逮捕被告之際，同時當場尋獲附表所示
    甲○○遭竊之手提袋及其內財物乙情，除據證人甲○○證述
    明確外，並有甲○○自警局領回上開財物時所出具之贓物認
    領保管單1 紙在卷可稽（附於同上偵卷第22頁），堪認無訛
    。
(三)雖本案並無證人實際目擊被告下手行竊之經過，然按認定犯
    罪事實所憑之證據，並不以直接證據為限，即綜合各種間接
    證據，本於推理作用，為其認定犯罪事實之基礎，仍非法所
    不許（最高法院27年度滬上字第64號判例要旨參照）。查本
    案係因證人蔡菽懿查覺有人影自店內離開，隨即發現店內櫃
    臺上之手提袋遭竊，旋由證人甲○○衝出店外尋找，並於1
    、2 分鐘後，即在早餐店附近之巷弄內尋見乙○○正在翻找
    上開手提袋，其內財物並散置一地乙情，業經證人證述無訛
    ，是依上開證據，足可認定被告係於竊盜犯行甫發生後之第
    一時間內，即因在案發地點附近翻找贓物而遭當場查獲，且
    被害人遭竊財物俱在，並無短少，復參以被告遭查獲時身著
    藍色T 恤，此有卷附照片可佐（附於同上偵卷第23頁），核
    與證人蔡菽懿證稱其所目擊人影之穿著亦相符合，此當非偶
    然、巧合可擬。是以，綜合上開事證，應堪推認被告確為下
    手竊取被害人財物之竊賊無訛。
(四)至於被告一方面辯稱伊於案發時間僅係經過告訴人經營之早
    餐店，並因酒醉而趴在店外柱子嘔吐，並未進入店內，然又
    辯稱告訴人之手提袋放在店內台子上，因遭伊不慎碰撞始掉
    至地上，告訴人卻誣指其竊盜云云。衡情，被告苟未進入店
    內，要無可能碰撞置於店內之手提包，是被告所辯已與常情
    不合，又經原審以該不合理處質以被告，被告則僅以「我不
    會講」乙語虛與委蛇，未能為合理之解釋，堪認被告所辯，
    要係事後卸責之詞，不足採信。
(五)綜上，本案事證至為明確，被告犯行堪予認定，應依法論科
    。
三、核被告乙○○所為，係犯刑法第320條第1項之竊盜罪。被告
    有如事實欄所載前案科刑及執行之情形，有本院被告前案紀
    錄表在卷可稽，其受有期徒刑執行完畢後5年以內，故意再
    犯本案有期徒刑以上之罪，應依刑法第47條第1項之規定，
    論以累犯，並加重其刑。按被告行為後，刑法於94年2月2日
    修正公布，並於95年7月1日起施行。刑法第33條第5款修正
    為主刑之種類：罰金新台幣一千元以上，以百元計算之，第
    67 條修正為罰金加重者，其最高度及最低度同加重之。比
    較被告行為時刑法第33條第5款主刑之種類：罰金銀元一元
    以上。第68條罰金加重者，僅加重其最高度，就罰金之最低
    度及加重以適用舊法對於被告有利。原審認被告事證明確，
    依刑法第2條第1項、第320條第1項、第47條第1項 (原審誤
    引修正前刑法第47條)，刑法施行法第1條之1(原審誤引罰金
    罰鍰提高標準條例第l條前段)，並審酌被告正值盛年，不思
    循正當途徑獲取財物，因犯竊盜罪而屢遭判處罪刑，仍再次
    行竊，足認品行不佳，犯後猶執詞卸責，毫無悔意，惟竊得
    財物已由被害人悉數領回，犯罪所生危害尚屬有限，並其犯
    罪之動機、目的及其智識程度等一切情狀，量處被告有期徒
    刑八月，經核原審認事用法，均無不當，量刑亦屬妥適。被
    告上訴否認犯罪，核無理由，應予駁回。檢察官上訴意旨略
    以：判決之既判力對於時間效力之範圍應以最後審理事實法
    院之宣示判決日為判斷之標準（最高法院82年度第4次刑事
    庭會議(一)、最高法院32年上字第2578號判例參照）。經查，
    被告乙○○意圖為自己不法之所有，於95年3月29日上午5時
    10分許，侵入謝致中設在臺北市○○區○○街125巷7號1樓
    「金玉園快餐店」，著手竊取財物之際，即為謝致中發現而
    報警當場查獲，被告此次竊盜犯行，非但於原判決宣示判決
    日前，且與原判決認定之竊盜犯行，具有連續犯之裁判上一
    罪關係，而原判決就此並未一併審酌，其判決難謂適法云云
    。經核其上訴為無理由 (詳如後述)，應予駁回。
、
一、台灣台北地方法院檢察署95年度偵字第22599號移送併辦意
    旨略以：被告乙○○意圖為自己不法之所有，於95年3月29
    日上午5時10分許，侵入謝致中設在臺北市○○區○○街125
    巷7號「金玉園快餐店」，於著手竊取財物之際，遭謝致中
    發現而報警當場查獲，因認被告涉犯刑法第320條第3項、第
    1項竊盜未遂罪嫌，與本案起訴犯罪事實有連續犯之裁判上1
    罪關係，移送併案審理云云。
二、訊據被告乙○○堅決否認上開犯行，並辯稱：伊躲在上址外
    之攤位內，尚未進入店內行竊，且自承：並無到處行竊之犯
    意，是以尚乏積極證據足認被告主觀上具有竊盜之概括犯意
    ；又併案意旨所指竊盜犯行係於95年3月間所為，核與本案
    被告犯行相隔長達7月餘，縱係被告所為，亦難認與本案犯
    行時間緊接。從而，併案意旨所指被告犯行，無從認定與本
    案具有連續犯之裁判上1罪關係，自非起訴效力所及，本院
    無從併予審究，應退由檢察官另行處理。
據上論斷，應依刑事訴訟法第368條，判決如主文。
本案經檢察官蔡薰慧到庭執行職務。
中　　華　　民　　國　　96　　年　　1　　月　　11　　日
　　　　　　　　　刑事第十二庭  審判長法　官  蔡永昌
　　　　　　　　　　　　　　　　　    法　官  施俊堯
　　　　　　　 　 　　　　　　　　　　法　官  張正亞
以上正本證明與原本無異。
不得上訴。
                                      書記官  鄭信昱
中　　華　　民　　國　　96　　年　　1 　　月　　11　　日
附錄：本案論罪科刑法條全文
中華民國刑法第320條第1項
意圖為自己或第三人不法之所有，而竊取他人之動產者，為竊盜
罪，處 5 年以下有期徒刑、拘役或 5 百元以下罰金。
意圖為自己或第三人不法之利益，而竊佔他人之不動產者，依前
項之規定處斷。
前二項之未遂犯罰之。
附表：現金2,000 元、皮夾1 只、信用卡2 張（卡號：000000000
      000000、0000000000000000）、數位相機1 台、行動電話1
      具（序號：000000000000000）。
